臺灣新竹地方法院刑事判決　　　　　　 95年度簡上字第218號
上　訴　人
即　被　告　甲○○
　　　　　　　　　　（另案於臺灣新竹監獄執行中）
選任辯護人　陳欣佑律師
上列上訴人因被告違反毒品危害防制條例案件，不服本院新竹簡
易庭95年度竹簡字第1070號中華民國95年09月29日所為之第一審
簡易判決（聲請案號：臺灣新竹地方法院檢察署95年度毒偵字第
1364號）提起上訴，本院管轄第二審之合議庭認應適用通常審判
程序，並自為第一審之判決如下︰
    主  文
原判決關於施用第一級毒品暨定執行刑部分均撤銷。
甲○○施用第一級毒品，處有期徒刑陸月。
前項撤銷改判部分所處之刑與撤回上訴部分所處之刑（即施用第
二級毒品部分），應執行有期徒刑捌月。
    事  實
一、甲○○前曾因施用第二級毒品安非他命案件，經本院依聲請
    以九十四年度毒聲字第四六六號裁定送觀察、勒戒後，認無
    繼續施用毒品之傾向，由臺灣新竹地方法院檢察署檢察官於
    民國九十五年二月二十七日以九十五年度毒偵緝字第二五號
    為不起訴處分確定。詎其仍未戒除毒癮，於前開觀察、勒戒
    執行完畢釋放出所後之五年內，竟另行起意，於九十五年七
    月二十七日晚上七時二十六分許接受採尿時起往前回溯二十
    六小時內之某時許，在不詳處所，施用第一級毒品海洛因一
    次（施用第二級毒品安非他命部分，經甲○○當庭撤回上訴
    ，已經原審判決判處有期徒刑三月確定）。嗣於同年月二十
    七日下午四時四十分許，在新竹縣竹東鎮○○路九一巷三弄
    八號友人范盧田住處為警查獲並採尿送驗後，始得悉上情。
二、案經新竹市警察局第一分局報告臺灣新竹地方法院檢察署檢
    察官偵查聲請以簡易判決處刑。
    理  由
一、認定事實所憑之證據及認定之理由：
（一）檢體編號Ａ-477號尿液及新竹市警察局辦理煙毒麻醉藥品
      案尿液送驗受檢人真實姓名代號對照表暨送驗登記簿一紙
      （附於偵查卷第39頁），證明：檢體編號Ａ-477號尿液係
      被告甲○○於警訊時所排放之尿液。
（二）被告甲○○於偵查中及本院審理時對於曾在警訊時親自排
      放檢體編號Ａ-477號尿液之自白，證明：被告甲○○於警
      訊時所採集之檢體編號Ａ-477號尿液確實係由被告甲○○
      所親自排放、封緘無訛。
（三）臺灣檢驗科技股份有限公司於九十五年八月十四日出具之
      濫用藥物尿液檢驗報告、新竹市警察局辦理煙毒麻醉藥品
      案尿液送驗受檢人真實姓名代號對照表暨送驗登記簿各一
      份（附於偵查卷第38、39頁），證明：被告甲○○於警訊
      時所親自排放封緘之尿液（檢體編號Ａ-477），經以ＥＩ
      Ａ酵素免疫分析法為初步檢驗、再以ＧＣ／ＭＳ氣相層析
      質譜儀法為確認檢驗後，被告甲○○所排放、檢體編號Ａ
      -477號尿液之鴉片類嗎啡（海洛因之代謝物）數值為 885
      （ng/ml），判定呈嗎啡陽性反應。
（二）(1)法務部調查局第六處於八十七年九月二十九日（八七）
      發技（一）字第八七０七四五七四號函函示：「尿液毒品
      檢驗‧‧‧若能使用先進之氣相層析質譜儀分析法確認，
      則可完全排除偽陽性之干擾，為目前最具公信力的檢驗方
      法。」；(2)行政院衛生署藥物食品檢驗局於八十一年九月
      八日出具之（八一）藥檢壹字第八一一四八八五號函及行
      政院衛生署管制藥品管理局九十一年十月三日管檢字第一
      一０四三六號函均函示：「海洛因經注射入人體後，約百
      分之八十於二十四小時內自尿中排出，一般而言，尿液中
      能否驗出嗎啡陽性反應，與其投與量、投與途徑、採尿時
      間、個人體質及檢驗方法之靈敏度有關，國外曾有文獻報
      導注射六毫克之海洛因鹽酸鹽，其代謝物嗎啡之平均可檢
      出時限約為二十六小時（最低檢出量為300ng/ml）。」，
      佐證證明：臺灣檢驗科技股份有限公司係以目前最具公信
      力之氣相層析質譜儀分析法確認被告尿液中是否有毒品成
      分及成分多寡，而依上開報告，所採取之確認檢驗值即閾
      值係設定為300ng/ml，被告尿液中之嗎啡數值為885（ng/
      ml），臺灣檢驗科技股份有限公司判定檢體編號Ａ-477號
      尿液呈嗎啡陽性反應應無違誤。
二、被告之辯解不採之理由：
    被告甲○○矢口否認有施用第一級毒品海洛因，辯稱：我承
    認有施用安非他命，但真的沒有施用海洛因，而且調查局之
    報告也已經說我的海洛因部分是陰性反應云云。然：
（一）本院於準備程序進行中，固曾將上開檢體編號Ａ-477號尿
      液送請法務部調查局再為鑑驗，並經法務部調查局於九十
      六年三月十五日出具調科壹字第０九六二二一六０五六０
      號鑑定書，鑑定方法係將鴉片類毒品之閾值設定為100ng/
      ml，經以螢光偏極免疫分析法篩驗、再以氣相層析質譜儀
      分析法確認，結果認為檢體編號Ａ-477號尿液係呈嗎啡之
      陰性反應（附於本院卷第29頁）。
（二）惟，被告甲○○之上開檢體編號Ａ-477號尿液係於九十五
      年七月二十七日晚間於警察局時所採集，臺灣檢驗科技股
      份有限公司則係於同年八月十四日出具濫用藥物尿液檢驗
      報告，有警訊筆錄及上開檢驗報告一份在卷可憑，法務部
      調查局之鑑定報告收件日期係九十六年一月二十六日、於
      同年三月十五日出具鑑定書，即使法務部調查局係在收到
      本院寄送之檢體編號Ａ-477號尿液後即立即做鑑驗，然，
      其鑑驗之時間確實已與臺灣檢驗科技股份有限公司所為之
      鑑驗相距五個月以上。
（三）檢體編號Ａ-477號尿液係一直擺放在室溫中（詳如下述）
      ，臺灣檢驗科技股份有限公司與法務部調查局均係以氣相
      層析質譜儀分析法做確認，二者最後有不同之結果，堪信
      係因檢體編號Ａ-477號尿液中之毒品濃度，隨著尿液保存
      環境溫度的高低及保存時間的長短而受到影響，在室溫下
      保存，其含毒量已隨著保存時間之延長而有某種程度之遞
      減（科技鑑識問題解析彙編第十四頁問題（八）可資參酌
      ），法務部調查局在九十六年一月二十六日收件後以氣相
      層析質譜儀分析法確認時判定檢體編號Ａ-477號尿液呈嗎
      啡陰性反應，當係因為受到室溫保存及尿液變質影響所致
      ，此點可由本院同時希望法務部調查局鑑驗檢體編號Ａ-4
      77號尿液是否為被告所排放時，因為尿液之存放不良（未
      存放於攝氏四度Ｃ之環境）及可能個人尿液的含菌量較多
      之緣故，導致尿液腐敗而沒有辦法驗出，有法務部調查局
      九十六年二月二日調科肆字第０九六０００五六九八０號
      鑑定通知書及本院公務電話記錄各一份在卷可佐（見本院
      卷第25、31頁）。
（四）從而，法務部調查局之鑑定結果固然採證嚴謹，然而臺灣
      檢驗科技股份有限公司採用之閾值標準較法務部調查局為
      高、法務部調查局鑑定之時間又已經過漫長時日，法務部
      調查局之鑑定書僅能證明因為在採尿時被告施用第一級毒
      品的量並不巨大，且其尿液又因為上開可能因素而產生變
      質，以致於採尿之五個多月後未能檢出嗎啡反應，惟尚不
      能以此即推翻臺灣檢驗科技股份有限公司先前對檢體編號
      Ａ-477號尿液以氣相層析質譜儀分析法所確認呈嗎啡陽性
      反應之結果。
    綜上所述，本件事證已臻明確，被告施用第一級毒品海洛因
    之犯行洵堪認定。
三、論罪與科刑之審酌：
（一）罪名─
      核被告甲○○所為，係犯毒品危害防制條例第十條第一項
      之施用第一級毒品罪；其持有毒品海洛因之低度行為，應
      為其施用毒品海洛因之高度行為所吸收，不另論罪。
（二）原判決撤銷之理由─
      按檢察官聲請以簡易判決處刑之案件，經法院認檢察官之
      請求顯有不當或顯失公平者，應適用通常程序審判之，刑
      事訴訟法第四百五十二條、第四百五十一條之一第四項但
      書第四款分別定有明文。又管轄第二審之地方法院合議庭
      受理簡易判決上訴案件，應依通常程序審理；其認案件有
      刑事訴訟法第四百五十二條之情形者，應撤銷原判決，逕
      依通常程序為第一審判決（法院辦理刑事訴訟簡易程序案
      件應行注意事項第十四條參照）。原審以被告甲○○施用
      一級毒品之上開事實罪證明確，據以論罪科刑，固非無見
      ，惟：簡易判決所科之刑以宣告緩刑、得易科罰金之有期
      徒刑及拘役或罰金為限，刑事訴訟法第四百四十九條第三
      項定有明文，原審判決就被告施用一級毒品部分量處有期
      徒刑七月，顯與上開規定不符，且已屬於不得以簡易判決
      處刑之範圍，上訴人以其未施用毒品海洛因為由提起上訴
      固無理由，惟因有上開情狀，故應認被告所犯之罪不合刑
      事訴訟法第四百四十九條所定得以簡易判決處刑之案件，
      揆諸上開說明，自應由本院就被告上訴部分自為第一審判
      決（原判決施用二級毒品部分，因被告當庭具狀撤回上訴
      ，已經判決確定，附此敘明）。
（三）量刑─爰審酌被告係初犯施用一級毒品，且依據臺灣檢驗
      科技股份有限公司之檢驗報告，其嗎啡部分之驗出數值僅
      885（ng/ml），不若甲基安非他命部分之60790（ng/ml）
      來得高，顯然其在採尿前施用毒品海洛因之量尚非巨，考
      量其其品行、生活狀況、智識程度、犯罪所生之損害與犯
      罪後之態度等一切情狀，量處如主文所示之刑，並與原審
      判決確定部分定應執行有期徒刑八月。
三、適用之法條：
（一）刑事訴訟法第四百五十二條、第四百五十五條之一第一項
      、第三項、第三百六十九條第二項、第一項前段、第三百
      六十四條、第二百九十九條第一項前段，
（二）毒品危害防制條例第十條第一項，刑法第十一條前段、第
      五十一條第五款。
本案經檢察官林佳穎到庭執行職務。
中　　華　　民　　國　　96　　年　　7 　　月　　9 　　日
              刑事第六庭  審判長法  官  遲中慧
                                法  官  魏瑞紅
                                法　官  林昌義
以上正本證明與原本無異。
如不服本判決應於收受本判決後十日內向本院提出上訴書狀，其
未敘述上訴理由者，並得於提起上訴後十日內向本院補提理由書
狀( 均須按他造當事人之人數附繕本 )「切勿逕送上級法院」。
中　　華　　民　　國　　96　　年　　7 　　月　　9 　　日
                                書記官  柯雅菱
附錄本案論罪科刑法條全文：
毒品危害防制條例第十條第一項
施用第一級毒品者，處六月以上五年以下有期徒刑。
